【裁判字號】    95,簡上,177
【裁判日期】    951219
【裁判案由】    侵占遺失物
【裁判全文】
臺灣彰化地方法院刑事判決             95年度簡上字第177號
上  訴  人  臺灣彰化地方法院檢察署檢察官
被      告  乙○○
上列上訴人因被告侵占遺失物案件，不服本院95年度簡字第205
號中華民國95年8月9日第一審簡易判決（原檢察官聲請簡易判決
處刑案號：95年度偵字第3468號），提起上訴，本院管轄第二審
合議庭判決如下：
    主  文
上訴駁回。
    事實及理由
一、本案經本院審理結果，認除第一審判決理由欄二、應適用法
    條部分「，修正前刑法第三百三十七條」及「修正前罰金罰
    鍰提高標準條例第一條前段」部分應更正為「、第三百三十
    七條」及「罰金罰鍰提高標準條例第一條前段」外，餘第一
    審判決認事用法及量刑均無不當，應予維持，並引用第一審
    判決書記載之事實、證據及理由（如附件）。
二、本件公訴人上訴意旨略以：本件被告乙○○行為後，刑法業
    於94年2月2日修正公布，並於95年7月1日施行，修正後刑法
    第33條關於科處罰金刑之最低刑度規定為新臺幣1000元以上
    ，且刑法施行法亦於95年6月14日增訂該法第1條之1規定，
    並自95年7月1日施行，已將刑法分則所定罰金之貨幣單位均
    改為新臺幣，並分別提高為3倍或30倍；另關於易服勞役之
    標準，修正後刑法第42條第3項前段規定，易服勞役以新臺
    幣1000元、2000元或3000元折算1日。而95年7月1日修正施
    行之刑法第2條第1項規定，係規範行為後法律變更所生新舊
    法比較適用之準據法，於修正後刑法施行後，應適用修正後
    刑法第2條第1項之規定，為「從舊從輕」之比較。又比較時
    應就罪刑有關之共犯、未遂犯、想像競合犯、牽連犯、連續
    犯、結合犯，以及累犯加重、自首減輕暨其他法定加減原因
    （如身分加減）與加減例等一切情形，綜其全部罪刑之結果
    而為比較（參照最高法院95年度第8次刑事庭會議決議意旨
    ）。上開罰金刑及易服勞役之規定，乃係就刑罰裁量之易刑
    處分之變更，此均屬刑事制裁法律規定之變更，本件自應就
    刑法修正前後關於罰金刑及易服勞役之規定，綜合觀察全部
    罪刑結果而為比較後，依「從舊從輕」原則，擇一適用修正
    前或修正後之刑法。茲比較如下：
（一）按修正前刑法分則有關罰金刑之貨幣單位係銀元，且依修
      正前刑法第33條第5款規定，罰金刑為1銀元以上，而有關
      罰金倍數之調整及銀元與新臺幣之折算標準，訂有「罰金
      罰鍰提高標準條例」及「現行法規所定貨幣單位折算新臺
      幣條例」，除罰金以1銀元折算3元新臺幣外，並將72年6
      月26日以前修正之刑法部分條文罰金數額提高為10倍，其
      後修正者則不再提高倍數，亦即刑法分則各罪罰金數額視
      前開情形分別提高為30倍或3倍。刑法修正施行後，不再
      適用「現行法規所定貨幣單位折算新臺幣條例」，為使罰
      金數額趨於一致，遂增訂刑法施行法第1條之1規定為：「
      中華民國94年1月7日刑法修正施行後，刑法分則編所定罰
      金之貨幣單位為新台幣。94年1月7日刑法修正時，刑法分
      則編未修正之條文定有罰金者，自94年1月7日刑法修正施
      行後，就其所定數額提高為30倍」，而修正後刑法第33條
      關於科處罰金刑之最低刑度規定為新臺幣1000元以上。易
      言之，修正後刑法分則編各罪所定罰金刑之最高刑度，於
      修正前後並無不同，罰金刑之最低刑度，則較修正前提高
      ，依修正後刑法第2條第1項規定，係以修正前之規定較為
      有利。
（二）惟關於易服勞役方面，被告於行為時，修正前刑法第42條
      第2項前段規定：「易服勞役以1元以上3元以下折算1日。
      」，又被告行為時之易服勞役折算標準，業據修正前罰金
      罰鍰提高標準條例第2條前段規定，就其原定數額提高為
      100倍折算1日，則本案被告行為時之易服勞役折算標準，
      應以銀元300元折算1日，即新臺幣900元折算1日。而修正
      後刑法第42條第3項前段規定：「易服勞役以新臺幣1千元
      、2千元或3千元折算1日。」，比較修正前後之易服勞役
      折算標準，以修正後刑法第42條第3項前段之規定，較有
      利於被告。
（三）綜合全部罪刑之結果，整體為「從舊從輕」之比較，被告
      所涉犯為刑法第337條侵占遺失物罪，該罪罰金刑之最高
      刑度，於刑法修正前後並無不同，罰金刑之最低刑度，刑
      法修正後雖有提高，惟因修正後刑法第42條第3項有關刑
      罰裁量之易刑處分，易服勞役折算之日數較短，攸關人身
      自由顯較有利於被告，且向來刑事實務鮮少諭知最低刑度
      之罰金刑，加以本件原審判決所諭知之刑度，亦顯非最低
      刑度之罰金刑，適用修正後刑法關於罰金刑之規定，對本
      件被告並無不利之結果。本案在「罪刑綜合比較原則」下
      ，依適用修正後刑法較為有利，自應適用修正後刑法予以
      論處。是以本案所應適用之法條應為修正後刑法第2條第1
      項但書、刑法第337條、刑法第42條第3項前段，刑法施行
      法第1條之1第1項、第2項但書。而本件原審判決係適用「
      修正前刑法第337條，刑法第42條第3項前段，修正前罰金
      罰鍰提高標準條例第1條前段」等法條用以論處被告罪刑
      ，揆諸首揭說明，原判決顯已違背法令，請撤銷原判決，
      為適當合法之判決等語。
三、訊據被告乙○○對於上開侵占遺失物犯行坦承不諱，核與證
    人即告訴人甲○○證述情節相符，並有通聯調閱查詢單3份
    、贓物認領保管單1份及照片6幀在卷可稽，又被告於拾獲告
    訴人甲○○所遭竊之手機，並未依民法第803條之規定通知
    所有人，於不知所有人或所有人所在不明時為招領之揭示或
    報告警署或自治機關，即將該手機供己使用，足認被告有為
    自己不法所有之意圖，是以本件被告侵占遺失物犯行事證已
    臻明確。按依刑法第2條第1項但書適用有利於行為人之法律
    時，除有特別規定，及事關執行如易服勞役、易科罰金、易
    以訓誡、數罪併罰之定執行刑及緩刑等，不應適用舊法者外
    ，既認行為時法為有利於行為人，即不容對於其他關係條文
    ，復參用裁判時法，以紊系統，原最高法院著有29年上字第
    525號判例可參，該判例雖於94年12月13日經最高法院94年
    度第17次刑事庭會議決議以不合時宜為由不再援用，並於95
    年5月23日經最高法院以95年度第8次刑事庭決議認易服勞役
    、易科罰金、數罪併罰之定執行刑於法律修正時，均應為新
    舊法有利不利之比較，而緩刑則無庸比較，直接適用新法，
    然仍可知於29年上字第525號判例停止援用前，依該判例見
    解，有關易服勞役、易科罰金、易以訓誡、數罪併罰之定執
    行刑及緩刑之事項，於法律修正時，均無庸為新舊法比較，
    亦無與其他論罪科刑條文綜合比較、一體適用之關係，應直
    接適用新法；縱最高法院嗣認上開事項均無庸比較新舊法不
    當，停止援用該判例，並於95年度第8次刑事庭決議表示易
    服勞役、易科罰金、數罪併罰之定執行刑於法律修正時，均
    應為新舊法有利不利之比較，惟依現在仍有效之24年上字第
    4634號判例及95年度第8次刑事庭決議，就應綜合比較及一
    體適用之範圍，仍均未將易刑處分（即易服勞役、易科罰金
    ）及數罪併罰之定執行刑納入綜合比較及一體適用之範圍，
    故本院認易刑處分（即易服勞役、易科罰金）及數罪併罰之
    定執行刑，雖應比較新舊法，但並無應與本刑論罪科刑之規
    定一體適用之必要，應另行單獨予以比較適用，此觀諸倘被
    告犯二罪，其中一罪經比較後應適用新法，另一罪經比較後
    應適用舊法時，根本不可能依一體適用原則直接適用新法或
    舊法定應執刑猶明。本件被告行為後，刑法於94年2月2日修
    正公布、刑法施行法於95年6月14日修正公布、罰金罰鍰提
    高標準條例於95年5月17日修正公布，並均於95年7月1日施
    行，而刑法第33條第5款關於罰金刑之規定，由「罰金：1元
    以上」修正為「罰金：新臺幣1000元以上，以百元計算之」
    ，應依刑法第2條第1項規定，適用最有利於行為人之法律（
    最高法院95年5月23日第8次刑事庭會議決議參照）。本案刑
    法第337條侵占遺失物罪關於「處500元以下罰金」之罰金刑
    部分，經比較新、舊法結果，應以被告行為時之法律即修正
    前第33條第5款規定，最有利於被告。惟關於易服勞役方面
    ，被告於行為時，修正前刑法第42條第2項前段規定：「易
    服勞役以1元以上3元以下折算1日」，又被告行為時之易服
    勞役折算標準，業據修正前罰金罰鍰提高標準條例第2條前
    段規定，就其原定數額提高為100倍折算1日，則本案被告行
    為時之易服勞役折算標準，應以銀元300元折算1日，即新臺
    幣900元折算1日。而修正後刑法第42條第3項前段規定：「
    易服勞役以新臺幣1千元、2千元或3千元折算1日。」，比較
    修正前後之易服勞役折算標準，以修正後刑法第42條第3項
    前段之規定，較有利於被告。本院認原審以易刑處分（即易
    服勞役、易科罰金），雖應比較新舊法，但並無應與本刑論
    罪科刑之規定一體適用之必要，應另行單獨予以比較適用，
    並參酌案情，據以論罪科刑，判處被告罰金銀元1000元（即
    新臺幣3000元），並諭知以新臺幣1000元折算1日，核無不
    當，上訴人指摘原判決不當，聲請撤銷原判決，為無理由，
    應駁回其上訴。
據上論斷，應依刑事訴訟法第四百五十五條之一第一項、第三項
、第三百七十三條、第三百六十八條，判決如主文。
本件經檢察官洪紹文到庭執行職務。
中    華    民    國    95    年    12    月    19    日
                        臺灣彰化地方法院刑事第二庭
                            審判長法官  石馨文
                            法      官  黃齡玉
                            法      官  尚安雅
以上正本證明與原本無異。
本判決不得上訴。
中    華    民    國    95    年    12    月    20    日
                            書  記  官  洪年慶


司法院資訊處製作；財團法人民間司法改革基金會備份。
